【裁判字號】    97,消債更,215
【裁判日期】    970717
【裁判案由】    更生事件
【裁判全文】
臺灣臺南地方法院民事裁定           97年度消債更字第215號
聲請人即
債 務 人  甲○○
上列聲請人因消費者債務清理事件聲請更生，本院裁定如下：
    主  文
聲請駁回。
聲請費用新臺幣壹仟元由聲請人負擔。
    理  由
一、按債務人與金融機構協商成立者，不得聲請更生或清算，但
    因不可歸責於己之事由，致履行顯有重大困難者，不在此限
    ；本條例施行前，債務人依金融主管機關協調成立之中華民
    國銀行公會會員辦理消費金融案件無擔保債務協商機制與金
    融機構成立之協商，準用前項之規定，消費者債務清理條例
    第151 條第5項、第6項分別定有明文。又聲請更生或清算不
    合程式或不備其他要件者，法院應以裁定駁回之，但其情形
    可以補正者，法院應定期間先命補正，復為同條例第8 條所
    明定。
二、聲請意旨略以：聲請人即債務人甲○○任職台南市石門國小
    之工友，每月薪資實領新臺幣（下同）28,000元，除此薪資
    收入外，尚有土地1筆、房屋1棟，然累計債務總金額已達3,
    870,538元，前曾依照中華民國銀行公會會員辦理消費金融
    案件無擔保債務協商機制，與債權人安泰銀行等17家銀行成
    立協商，每月應還款金額為37,234元，惟之前協商還款金額
    逾每月薪資收入，且債務人每月須付房貸、教育費及扶養費
    至少11,700元，只好向親友借貸週轉勉強還款7個月，加上
    債務人外籍配偶因身分特殊無法覓職、聲請人患遺傳性心血
    管疾病，不得已於96年1月毀諾。退出協商機制後，再面對
    各別債權銀行協商，除最大債權銀行（安泰銀行）每月須還
    款6,200元外，協商成功之銀行每月亦須還款1,500至2,200
    元不等，且薪資及不動產又遭法院強制執行，致債務人無力
    履行，乃於97年4月再次毀諾，有不可歸責於己致履行顯有
    重大困難之事由，符合消費者債務清理條例第3條、第151條
    第5項但書，爰依上開規定，提出財產及收入狀況說明書、
    債權人清冊、債務人清冊，聲請更生等語。
三、經查：
(一)聲請人於本件更生聲請前，已先於95年4月30日依金融主管
    機關協調成立之中華民國銀行公會會員辦理消費金融案件無
    擔保債務協商機制與安泰銀行等金融機構成立協商，自95年
    6月份起，分120期，利率2%，每月37,234元分期償還等情，
    有債務人提出之協議書、無擔保債務還款計畫在卷可憑。
(二)而債務人主張每月薪資實領28,000元，每月應還款金額為37
    ,234 元，協商還款金額已逾每月薪資收入，且債務人每月
    須付房貸、教育費及扶養費至少11,700元，除向親友借貸週
    轉勉強還款外，加上債務人外籍配偶因身分特殊無法覓職、
    聲請人患遺傳性心血管疾病，無力繼續履行云云。然查：
  1.債務人與大陸籍配偶佘秀芳於85年結婚，佘秀芳並於91年7
    月22日入境，於95年4月17日取得中華民國身分證（身分證
    統一編號：Ｚ000000000號）等情，有其戶籍謄本在卷可稽，
    且依債務人提出之財政部臺灣省南區國稅局94、95年度綜合
    所得稅各類所得資料清單顯示，其配偶佘秀芳於第三人俏比
    股份有限公司有薪資收入，經本院向該公司查明佘秀芳任職
    期間自94年2月1日起至96年11月止，依該公司提供之96年度
    扣繳憑單載明96年1至11月之薪資給付淨額為263,961元換算
    ，平均每月收入達23,996元等情，有該公司97年5月20日俏
    管字第970520-1號函及所附扣繳憑單可按，另參酌上開國稅
    局94年度、95年度綜合所得稅各類所得資料清單所示，佘秀
    芳94年度所得總額為209,932元，平均每月收入17,494元、9
    5年度所得總額為264,622元，平均每月收入亦有22,051元，
    是以佘秀芳自94年起至96年間除有本國國籍身分外，亦有固
    定工作及穩定收入乙節，實堪認定，債務人主張其為外籍配
    偶家庭，其配偶來台好多年，因身分特殊無法覓職工作云云
    ，顯非事實。
  2.雖債務人所有坐落臺南市○區○○段490-27號土地及門牌號
    碼臺南市○區○○路520巷41號3樓之3房屋乙棟，業經債權
    人遠東商銀於97年2月21日聲請本院97年度執字第12965號執
    行事件強制執行中，而經本院調取該件卷宗，債務人係於86
    年2月17日因買賣取得所有權，並辦裡1,080,000元之最高限
    額抵押權登記等情，有土地及建物謄本附於該執行卷可稽。
    然債務人向抵押權人台灣土地銀行辦理900,000元之抵押借
    款，迄97年5月止之抵押借款本金餘額僅為229,608元等情，
    有債務人提出之臺灣土地銀行台南分行97年5月16日放款利
    息收據，及臺灣土地銀行97年5月29日向本院提出之民事陳
    報狀及所附借據在卷可稽，又上開不動產業經執行事件完成
    鑑價之程序，鑑價結果該土地及房屋價值總計達1,008,154
    元等情，亦有不動產估價報告書附於上開執行卷可考，債務
    人之抵押借款債務既僅餘22 9,608元，若債務人於遭債權人
    聲請強制執行前，能妥適處分上開不動產，用以清償抵押借
    款債務後，所餘用以清償無擔保債務，則依債務人上開薪資
    收入，及以其配偶如上述當時穩定之薪資收入平均分擔家庭
    生活支出，當能按月清償協商債務，此由債務人以2萬餘之
    薪資收入，自95年6月協商後，仍能繼續履約至96年1月，並
    於毀諾後，仍能與各債權銀行各別協商還款，並繼續清償至
    97 年3月份止乙節，即可得知，當不致有於96年1月因無法
    清償債務而毀諾之結果發生，債務人不思圖此，率予毀諾，
    不依協商條件履行，實有違履行債務應本誠實信用之原則，
    自不足取。
四、綜上所述，債務人聲請本件更生，其聲請事實已有不實，仍
    保有價值遠高於其抵押債權額之不動產不予處分，僅以其每
    月薪資收入低於每月協商應還款金額，即謂其履行協商困難
    有不可歸責於己之事由，並不足採，此外債務人亦未能提出
    其於上開協商後，有未預見之債務增加或財產減少之情形，
    因有不可歸責於己之事由，致履行上開協議內容顯有重大困
    難之證明，其以此為由聲請本件更生，即無理由，是以本件
    聲請人聲請更生，違反消費者債務清理條例第151條第5、6
    項之規定，且上開欠缺又屬無從補正，依上說明，自應駁回
    其聲請，爰裁定如主文。
五、又本院原所為保全處分之裁定，於期間屆滿前，本件駁回聲
    請確定者，依消費者債務清理條例第19條第4 項規定，當然
    失其效力，附此敘明。
中    華    民    國    97    年     7    月    17    日
                      民事第一庭  法  官  高榮宏
以上正本係照原本作成。
如對本裁定抗告須於裁定送達後10日內向本院提出抗告狀，並應
繳納抗告費新台幣1,000元整。
中    華    民    國    97    年    7     月    17    日
                                  書記官  陳淑芬


司法院資訊處製作；財團法人民間司法改革基金會備份。
